臺灣高等法院刑事判決
111年度上訴字第417號
上  訴  人  
即  被  告  林弘洋

            黃家輝

選任辯護人  林正欣律師
上  訴  人  
即  被  告  柯冠佑

上列上訴人因恐嚇等案件，不服臺灣宜蘭地方法院110年度訴字
第270號，中華民國110年11月8日第一審判決（起訴案號：臺灣
宜蘭地方檢察署110年度偵字第2225號、110年度偵字第4638號）
，提起上訴，本院判決如下：
    主  文
原判決撤銷。
己○○犯如附表編號一至三「主文」欄所示之罪，各處如附表編號
一至三「主文」欄所示之刑。應執行有期徒刑壹年貳月，如易科
罰金以新臺幣壹仟元折算壹日。
辛○○犯如附表編號一至三「主文」欄所示之罪，各處如附表編號
一至三「主文」欄所示之刑及附表編號一「主文」欄所示之沒收
。應執行有期徒刑拾月，如易科罰金以新臺幣壹仟元折算壹日。
  
庚○○犯如附表編號一「主文」欄所示之罪，處如附表編號一「主
文」欄所示之刑及沒收。
    事  實
一、辛○○因懷疑前於民國110年3月8日遭甲○○、丁○○設局，遂夥
    同己○○、林永順（另由臺灣宜蘭地方檢察署通緝中，未據起
    訴）前往報復。辛○○（起訴書記載己○○應予更正）即委由庚○○於110年3月10日下午4時17分前某時，駕駛車號000-0000
    號九人座自小客貨車搭載己○○、辛○○、林永順前往甲○○位在
    宜蘭縣○○市○○路○段000號住處等候。嗣於同日下午4時17分
    許，甲○○駕駛車號000-0000號自小客車搭載丁○○返回上址住
    處時，己○○、辛○○、林永順遂共同基於恐嚇、強制、剝奪他
    人行動自由及傷害之概括犯意聯絡，在甲○○上開車號000-00
    00號自小客車旁，以「不下車我等一下就上車拿槍開你」等
    語恫嚇丁○○，致丁○○心生畏懼，致生危害於安全而不得不下
    車。己○○隨即徒手推擠丁○○，將丁○○推入上開庚○○所駕駛之
    自小客貨車後座，以此強暴、脅迫方式，使丁○○不敢自由離
    去，而剝奪丁○○之行動自由，並在上開自小客貨車上，持鋁
    棒毆打丁○○，造成丁○○頭部受有傷害。辛○○、己○○與林永順
    見甲○○停好前揭所駕車輛進入住處內後，並承前犯意聯絡，
    由辛○○先行進入甲○○住處，己○○持鋁棒置於背後旋即進入甲○○住處，甲○○步入住處內毫無防備之際，己○○即持鋁棒毆打
    甲○○頸背部，再接續持鋁棒毆打甲○○大腿、小腿、手、腳等
    部位，再由辛○○毆打甲○○之頭部、臉部、手及腳，林永順亦
    持鋁棒輪流毆打甲○○，辛○○並告知甲○○「人肉鹹鹹（台語）
    ，要錢沒有」等語，復承前恐嚇、剝奪行動自由之犯意，以
    「如果你不跟我上車，就要到車上拿槍開你」等語恫嚇甲○○
    ，致甲○○心生畏懼，致生危害於安全，並由己○○以手拉住甲○○手臂、林永順手持鋁棒在後之強暴、脅迫方式，強押甲○○
    坐上上開九人座自小客貨車內，坐於車內第二排辛○○與林永
    順中間。庚○○已知己○○、辛○○、林永順係行剝奪他人行動自
    由之行為，亦與其等共同基於剝奪他人行動自由犯意之聯絡
    ，於同日下午4時30分許，由庚○○駕駛上開自小客貨車搭載
    坐於副駕駛座之己○○、坐於第二排之辛○○、甲○○、林永順及
    坐於第三排之丁○○離開上址，並驅車前往宜蘭縣員山鄉大湖
    國小附近。行駛途中，己○○接續承前恐嚇他人危害安全之犯
    意，持刀子1把置於丁○○腰部作勢刺幾下，復置於甲○○臉部
    、褲襠前，以此加害身體、生命之方式恐嚇甲○○及丁○○，致
    甲○○及丁○○2人心生畏懼，致生危害於安全，甲○○臉部左邊
    眉毛部位並遭劃傷流血。嗣辛○○即聯絡對甲○○、丁○○有債權
    關係之李炫德，並約定在宜蘭縣員山鄉大湖國小見面，庚○○
    駕駛九人座自用小客貨車輛行至宜蘭縣員山鄉大湖國小附近
    時，己○○、辛○○、林永順見李炫德到場，復接續上開強制、
    傷害之犯意聯絡，由己○○即喝令丁○○下車，於丁○○下車後並
    持木棍毆打丁○○，李炫德見該處適有學生下課人車往來，向
    己○○表示：這樣很難看，不要在該處談話等語，己○○始再嚇
    令丁○○上車行無義務之事，再將甲○○、丁○○載往大湖國小附
    近農場，抵達農場後，由己○○喝令甲○○、丁○○2人在農場鐵
    皮屋跪下，而行無義務之事，並持鋁棒、木棍毆打丁○○、甲○○之頭部、腳部及背部，造成甲○○受有之臉部挫傷併撕裂傷
    、左手、左膝、左小腿及上背挫傷等傷害；丁○○受有頭部外
    傷、頭皮、雙手、雙膝及小腿、背部及腰部多處擦傷挫傷瘀
    腫等傷害。己○○復另行起意，明知其對丁○○、甲○○2人並無
    任何債權，亦明知李正誠並未委託己○○催討於105年間，李
    正誠對丁○○之新臺幣（下同）100萬元債權，竟另行意圖為
    自己不法所有，基於恐嚇取財之犯意，向甲○○及丁○○2人恫
    稱：「2人當晚12時一定要各拿出30萬元，甲○○拿30萬元至
    宜蘭縣政府警察局總局，丁○○拿30萬元至宜蘭分局，不然之
    後要給100倍」、「記得給錢，不然會讓你們死得很難看」
    等語，致甲○○、丁○○2人心生畏懼，致生危害於安全。嗣己○○、辛○○始與林永順乘坐庚○○駕駛九人座自用小客貨車離去
    ；而李炫德友人林國忠接獲李炫德電話亦駕車至農場，林國
    忠到場後，丁○○始請託林國忠載其等返家，李炫德、林國忠
    見甲○○、丁○○表情痛苦，即由林國忠駕車載甲○○、丁○○返家
    。因甲○○女兒尤姿涵前於110年3月10日下午4時10分許返家
    後見九人座車停在住處前，並有鋁棒敲打聲及吵架聲，懷疑
    父親甲○○遭人擄走報警處理，經警方調閱現場監視器畫面並
    通知庚○○至警局製作筆錄而循線查獲，丁○○、甲○○亦於同日
    前往報警並驗傷，己○○恐嚇取財犯行始未能得逞，犯行因而
    不遂。辛○○於同日晚上7時30分許在宜蘭市得意樓餐廳前並
    支付委託庚○○駕車之報酬5,000元予庚○○。  
二、己○○、辛○○2人因知悉丁○○已報警，於110年3月11日晚上9時
    11分許，由辛○○駕駛車號000-0000號自小客車搭載己○○前往
    丁○○、戊○○、丙○○位在宜蘭縣○○市○○○路000巷0號住處，共
    同基於侵入住宅、毀損及恐嚇之犯意聯絡，以尋找丁○○為由
    ，未經戊○○（未成年）、未滿十八歲年僅約12歲之少女丙○○
    （真實姓名年籍詳卷）等2人之同意，以踹開大門毀損大門
    門鎖及大門玻璃之方式開啟大門後進入其住處內，明知丙○○
    為未滿十八歲之少女，於戊○○、丙○○躲避至2樓房間內後，
    己○○、辛○○仍跟隨上2樓，己○○以徒手方式打破戊○○、丙○○
    所在2樓房間窗戶玻璃後，由己○○向戊○○、丙○○恫稱：「如
    果妳爸爸不放過我的話，我也不會放過妳爸、妳們敢報警的
    話就會讓妳們死的很難看」等語，己○○、辛○○並隨即至一樓
    ，接續以徒手方式毀損上開住處客廳內之電視、電風扇等物
    品，致上開物品損壞而不堪使用(損失約5萬元左右)，致戊○○、丙○○心生畏懼，致生危害於安全。
三、己○○、辛○○2人於110年3月11日晚上9時33分許，由辛○○駕駛
    車號000-0000號自小客車搭載己○○前往甲○○位在宜蘭縣○○市
    ○○路○段000號住處，共同基於侵入住宅、毀損之犯意聯絡，
    未經乙○○之同意，共同持石頭及現場安全帽等物毀損上開住
    處之大門玻璃後開啟大門，進入其上址住處內，並接續持安
    全帽等物毀損門窗、玻璃及家具等物品，致上開物品毀損而
    不堪使用（損失約5萬元）。
四、案經甲○○、丁○○、戊○○、丙○○（真實姓名年籍詳卷）及乙○○
    訴由宜蘭縣政府警察局宜蘭分局報請臺灣宜蘭地方檢察署檢
    察官偵查起訴。 
    理  由
壹、程序部分：
一、按被告以外之人於審判外之言詞或書面陳述，除法律有規定
    者外，不得作為證據。被告以外之人於審判外之陳述，雖不
    符同法第159條之1至第159條之4之規定，而經當事人於審判
    程序同意作為證據，法院審酌該言詞陳述或書面陳述作成時
    之情況，認為適當者，亦得為證據；當事人、代理人或辯護
    人於法院調查證據時，知有第159條第1項不得為證據之情形
    ，而未於言詞辯論終結前聲明異議者，視為有前項之同意，
    刑事訴訟法第159條第1項、第159條之5第1項、第2項分別定
    有明文。被告辛○○及其辯護人不同意證人甲○○、丁○○、戊○○
    、丙○○、李正誠、李炫德、林國忠於警詢中陳述作為本案證
    據，又無符合同法第159條之2或第159條之3之情事，則揆諸
    首揭規定，自不得作為認定被告辛○○犯罪之證據。其餘本判
    決以下所引具傳聞性質之各項供述證據，經本院於審理期日
    調查證據時提示並告以要旨後，未據當事人於言詞辯論終結
    前就證據能力部分有所異議，經審酌該言詞陳述或書面陳述
    作成時之情況，該等證據並無違背法定程序取得或顯不可信
    之情形，以之作為證據均屬適當，依據刑事訴訟法第159條
    之5規定，自應認為均有證據能力。
二、本件認定事實所引用之非供述證據，並無證據證明係公務員
    違背法定程序所取得，且就本案待證事項復具有相當關連性
    ，亦無刑事訴訟法第159條之4顯有不可信之情況與不得作為
    證據之情形，復經本院於審理期日依法進行證據之調查、辯
    論，依同法第158條之4規定之反面解釋，亦均應有證據能力
    。　　
貳、實體部分：
一、認定犯罪事實所憑證據及理由：
  ㈠犯罪事實欄一妨害自由、傷害部分：
　  被告己○○固對於上開傷害之犯罪事實，坦承不諱(本院卷第2
    19頁)，惟矢口否認有何恐嚇、妨害自由及恐嚇取財之犯行
    ，辯稱：我有跟辛○○、林永順，由庚○○駕駛的九  人座自小
    客貨車到甲○○住處等候，當天下午4 時17分，甲○○駕車載丁○○回到住處，我叫丁○○先上九人座等我，我先跟甲○○談他跟
    辛○○的債務問題，丁○○上九人座之 後，我有打他，當天是
    辛○○帶鋁棒去，後來我有持鋁棒，進去甲○○的住處，我有打
    甲○○沒錯。甲○○ 會坐在九人座的原因是因為甲○○與李炫德
    也有債務關係，辛○○有聯絡李炫德，要去農場講他們的債務
    ，所以甲○○是自願坐上九人座，他坐在第二排，我們就前往
    大湖國小，到了之後李炫德就出現了，李炫德找甲○○、丁○○
    ，因為他們之間有債務問題。在車內、大湖國小我都有打丁○○，那時候李炫德出現了，李炫德請我載丁○○、甲○○去農場
    講他們的債務，到了農場，丁○○、甲○○沒有下跪云云(本院
    卷第219頁)。被告辛○○對於此部分之傷害、妨害自由犯行均
    坦承不諱(本院卷第219頁)，惟矢口否認有何恐嚇犯行，辯
    稱：我並未出言恐嚇告訴人甲○○、丁○○云云。被告庚○○亦矢
    口否認此部分之犯罪事實，辯稱：我有駕駛九人座載己○○、
    辛○○到甲○○住處，因為他們叫我的車，我不知道他們要幹麻
    ，我與對方都不認識。我有看到己○○、辛○○、林永順持鋁棒
    ，有看到他們打丁○○，我看到丁○○、甲○○一起出來，因為我
    們是同一台車的，我看到他們在車上打他們，他們叫我開我
    只能開，後來有到大湖國小，又有人來了，我有看到丁○○、
    甲○○在大湖國小被打，我不知道為何到農場他們二人繼續被
    打，我看到他們受傷還繼續載他們的原因是因為我車上還有
    林永順，他沒有下車云云。經查：　　
　⒈被告辛○○因認前於110年3月8日遭告訴人甲○○、丁○○設局，遂
    委由被告庚○○於110年3月10日下午4時17分前某時，駕駛車
    號000-0000號九人座自小客貨車搭載被告己○○、辛○○、林永
    順前往告訴人甲○○位在宜蘭縣○○市○○路○段000號住處等候。
    同日下午4時17分許，告訴人甲○○駕駛車號000-0000號自小
    客車搭載告訴人丁○○返回上址住處時，被告己○○、辛○○、林
    永順即要求告訴人丁○○下車並坐上被告庚○○所駕駛之車號00
    0-0000號九人座自小客貨車。嗣告訴人甲○○進入住處，被告
    辛○○、己○○及林永順跟隨入內，被告己○○並持鋁棒進入，在
    告訴人甲○○住處內，被告辛○○、己○○及林永順輪流徒手及持
    鋁棒毆打告訴人甲○○，被告己○○要求告訴人甲○○坐上車號00
    0-0000號九人座自小客貨車，於行車途中，在車上被告己○○
    、辛○○亦有徒手及持鋁棒毆打告訴人甲○○、丁○○，辛○○並聯
    絡對甲○○、丁○○有債權關係之李炫德約在宜蘭縣員山鄉大湖
    國小見面。被告庚○○即駕駛九人座自用小客貨車輛行至宜蘭
    縣員山鄉大湖國小，被告己○○持棍棒毆打告訴人丁○○，並於
    大湖國小附近農場，持鋁棒毆打告訴人丁○○、甲○○之頭部、
    腳部及背部，造成告訴人甲○○受有之臉部挫傷併撕裂傷、左
    手、左膝、左小腿及上背挫傷等傷害；告訴人丁○○受有頭部
    外傷、頭皮、雙手、雙膝及小腿、背部及腰部多處擦傷挫傷
    瘀腫等傷害，被告己○○、辛○○及林永順始乘坐被告庚○○駕駛
    九人座自用小客貨車離去；而告訴人甲○○、丁○○則由李炫德
    友人林國忠駕車載其等返家。嗣因告訴人甲○○女兒尤姿涵前
    於110年3月10日下午4時10分許，返家後見九人座車停在住
    處前，並有鋁棒敲打聲及吵架聲，懷疑父親甲○○遭人擄走報
    警處理。被告辛○○於同日晚上7時30分許，在宜蘭市得意樓
    餐廳前，並支付委託被告庚○○駕車之報酬5,000元予被告庚○○等情，此部分事實，亦據被告己○○、辛○○及庚○○於偵查及
    原審審理中坦承在卷，並經證人即告訴人甲○○、丁○○於偵查
    及原審審理中證述綦詳（110年度他字第359號偵查卷第202
    至204頁；110年度偵字第2225號偵查卷卷四第5至10、19至2
    5頁；原審卷一第421至484頁）；證人尤姿涵於警詢及偵查
    中證述明確（110年度他字第359號偵查卷第154至156頁、第
    200頁正背面）；證人李炫德於偵查及原審審理中證述明確
    （110年度偵字第2225號偵查卷卷四第186至189頁；原審卷
    一第345至363頁）；證人林國忠於偵查及原審審理中證述明
    確（110年度偵字第2225號偵查卷卷四第182至185頁；原審
    卷一第364至370頁）。此部分事實，復有被告辛○○通知證人
    李炫德之簡訊翻拍照片1幀、車號000-0000號自小客貨車車
    輛詳細資料報表1紙、在被告庚○○所駕車號000-0000號車內
    查扣物品之搜索扣押筆錄、扣押物品目錄表各1份扣押物品
    照片2幀、監視器影像擷圖畫面照片16幀、道路監視器畫面
    翻拍照片13幀附卷足資佐證（110年度偵字第2225號偵查卷
    卷一第70、292、230至234、162至171頁；110年度偵字第22
    25號偵查卷卷二第196至202頁)，且有扣案之光碟1片（⑴影
    像檔名: 被告己○○毆打告訴人丁○○及強推上車，影像時間:1
    10年3月10日16時18分20秒至110年3月10日16時18分45秒：
    被告己○○強推告訴人丁○○上車。⑵影像檔名: 己○○強拉告訴
    人甲○○上車，影像時間:110年3月10日16時30分35秒至110年
    3月10日16時31分00秒)：被告己○○強拉告訴人甲○○上車，且
    緊隨在後方之林永順持鋁棒1支藏在身體後方）在卷可證，
    此部分事實，已堪認定。又告訴人甲○○、丁○○於110年3月10
    日晚間前往國立陽明交通大學附設醫院就醫後經 診斷：甲○○受有臉部挫傷併撕裂傷、左手、左膝、左小腿及上背挫傷
    等傷害；丁○○受有頭部外傷、頭皮、雙手、雙膝及小腿、背
    部及腰部多處擦傷挫傷瘀腫等傷害之事實，除據告訴人甲○○
    、丁○○於偵查及原審審理中證述明確外，並有國立陽明交通
    大學附設醫院110年3月10日診字第1100006190號、第000000
    0000號2紙附卷可憑（110年度偵字第2225號偵查卷卷一第24
    9、259頁），此部分事實亦堪認定。
　⒉被告己○○雖矢口否認有何恐嚇及妨害自由犯行，被告辛○○也
    空言否認恐嚇犯行，被告庚○○否認妨害自由犯行，並以前詞
    置辯。然查：
  ①證人即告訴人甲○○於偵查中已明確證述：於110年3月10日16
    時17分許，駕駛自小客車000-0000號搭載丁○○返回住處時，
    剛停好車，被告己○○先以「不下車我等一下就上車拿槍開你
    」等語恐嚇要求丁○○下車，並說沒有我的事，他說如果我不
    讓丁○○下車，他等一下要去車上拿槍來對我開，後來我在車
    上跟丁○○說叫他先下車，丁○○下車後，己○○就叫我到我家，
    我進屋沒幾步，己○○就從我後面持鋁棒毆打我的背部，後來
    己○○也有恐嚇我要開槍，我會害怕等語 （110年度他字第35
    9號偵查卷第202至204頁）；復於原審審理中證述：我停好
    車，被告己○○先來敲車子副駕駛座的車窗玻璃並喊叫丁○○下
    來，並說「你要是不下來，等下你們就死得很難看」、「你
    要是再不下來，我等下去車上拿槍」，我就跟丁○○說先下去
    看他要幹嘛，這裡是大馬路人那麼多應該沒有事，後來己○○
    、辛○○及另一叫「黑狗」的人也進入我家毆打我，後來己○○
    說「你如果再不上來，我等下拿東西開你」，我會怕，哪有
    可能人家要打你，你還不走，那個「黑狗」就在一邊說「你
    好好配合，我們不會把你怎麼樣」、「你好好配合，不會有
    事，不然事情會更大」，我想如果我不走，我在這裡也是會
    被打死，所以我才上他們的車，是他們威脅我上去的，不是
    我自願的。我當時沒辦法逃跑，腳也被打到站不起來，我不
    願意跟己○○在那邊，但我已經被打成那樣，想離開也沒辦法
    離開；上車後己○○拿出一把水果刀的刀子，用刀刺我的左邊
    眉毛部位，有流血縫了3、4針，又拿刀抵住伊肚子及以戳褲
    襠大腿處，當時很怕，一輩子沒碰到這種情形 到大湖國小
    附近鐵皮屋時，己○○要我及丁○○爬下車再沿路爬到鐵皮屋，
    爬到鐵皮屋後己○○又要我們跪在外面淋雨，又持棍棒毆打我
    們等語（原審卷一第422、426、428至433、443、445、447
    頁）。證人即告訴人丁○○亦於偵查中明確證述：對方在甲○○
    住處那邊，要我下車時就有說如果我不下車要拿槍開我；己○○叫我跟甲○○跪下淋雨，還持鋁棒毆打我們，我只知道正鋒
    打我打最兇，他持棍棒而且拳打腳踢我跟甲○○等語（110年
    度他字第359號偵查卷卷第203頁背面）；復於原審審理中證
    稱：甲○○載我去他家，己○○在車外我座位旁邊，就一直敲玻
    璃，說「你不下來談的話，再見到你，你會很慘」、「你現
    在不下來講，下次碰到就是會給你死」、「還是要我去車上
    拿槍下來打，不好好談」，己○○說拿槍轟就是要我下車，我
    下車走到他們的車門旁邊就一棒從我後腦杓打下去，我就暈
    了，在車上；後來甲○○也有被押上車，己○○有拿刀出來在我
    的腰部旁邊刺幾下，也有刺甲○○，甲○○有叫痛在哀嚎，我當
    然會怕，但甲○○坐在我前面一排擋住視線看不到刺那裡，後
    來到大湖國小又被己○○叫下車以棍棒毆打，再上車後至一鐵
    皮屋，己○○叫我們跪在地上，從上車到後來整個過程， 都
    不能自由離開，當時也被打到連走都不方便等語（原審卷一
    第452至454、456至459、460、462至463、468、481、482頁
    ）。上情互核證人即告訴人甲○○、丁○○之證述大致相符，亦
    核與證人李炫德於偵查中證述：3月10日當天是辛○○打電話
    給我，我覺得是陷阱，我就打到大湖派出所備案，辛○○說人
    押到了，就跟他們約在大湖國小附近碰面，不久他們開一台
    九人座車子過來，後來己○○在大湖國小那邊打丁○○，甲○○當
    時在車上好像有受傷；在我的農場己○○也有用棍子打丁○○、
    甲○○，還叫丁○○、甲○○下跪等語（110年度偵字第2225號偵
    查卷卷四第188、189頁），及於原審審理中證述：在偵查中
    所述「在我的農場己○○也有用棍子打丁○○、甲○○，還叫丁○○
    、甲○○下跪」是對的，是他們做的等情（原審卷一第351至3
    52頁）亦相符。另依前述告訴人甲○○驗傷之診斷證明書確記
    載「臉部撕裂傷」、「經診療予以縫合手術」（110年度偵
    字第2225號偵查卷卷一第249頁）等傷勢及治療方式，亦足
    以佐證告訴人甲○○前揭證述為真。由上顯見，告訴人甲○○、
    丁○○確遭恐嚇、威脅出於非自願而上車，在車上被告己○○亦
    持刀威嚇並傷害告訴人甲○○、丁○○，且有以強暴、脅迫方式
    令告訴人甲○○、丁○○為下跪之無義務之事。況被告辛○○於原
    審及本院審理中亦坦承對告訴人甲○○、丁○○涉犯剝奪行動自
    由犯行（原審卷一第252至254頁、卷二第55頁、本院卷第21
    9頁）。另被告庚○○於偵查中亦證述「（問：他們是否持棍
    子押2人上車？）還沒上車之前，己○○、辛○○他們都有輪流
    持木棍子打那兩個人，上車之後，己○○、辛○○他們也有拿木
    棍子打那兩個人。」、「（問：那兩個被害人是否被逼上車
    ？）那兩個被害人一定是不願意上車的。」等語（110年度
    偵字第2225號偵查卷卷四第86至87、88頁），再依現場監視
    器擷取畫面照片所示，於110年3月10日下午4時18分，係被
    告己○○將告訴人丁○○推上車號000-0000號九人座自小客貨車
    ；於同日下午4時30分，係被告己○○以左手勾住告訴人甲○○
    右手臂將其架上車號000-0000號九人座自小客貨車後座，林
    永順手持鋁棒在後方等情（110年度偵字第2225號偵查卷卷
    一第164、170頁）。再佐以證人李炫德前揭於偵查中證述：
    辛○○聯絡稱「人押到了」等語，已堪認告訴人甲○○、丁○○確
    遭被告己○○、被告辛○○、綽號「黑狗」之林永順以恐嚇、強
    暴方式押上由被告庚○○駕駛之車號000-0000號九人座自小客
    貨車，並剝奪告訴人甲○○、丁○○之行動自由，妨害自由過程
    中復使其等行無義務之事等事實。是被告己○○上訴意旨擷取
    同案被告辛○○於110年3月16日訊問筆錄之片段供述、證人尤
    姿涵於110年3月10日之訊問筆錄之片段供述、證人李炫德於
    110年8月31日之審判中之片段供述，證人李政誠於110年4月
    27日訊問筆錄之片段供述、證人丁○○於110年6月18日訊問筆
    錄之片段供述，而非就上開證據綜合評價判斷，自不足為有
    利之認定，從而被告己○○上訴意旨辯稱，並無涉恐嚇取財犯
    行、強制及剝奪他人行動自由犯行云云，與上開證據不符，
    顯係事後卸責之詞，並無理由。
  ②被告辛○○上訴意旨辯稱：我沒有言恐嚇云云。惟按以自己共
    同犯罪之意思，參與實施犯罪構成要件以外之行為，或以自
    己共同犯罪之意思，事先同謀，而由其中一部分人實施犯罪
    之行為者，均為共同正犯（司法院釋字第109號解釋意旨參
    照）；又共同正犯之意思聯絡，不限於事前有所協議，其於
    行為當時，基於相互之認識，以共同犯罪之意思參與者，亦
    無礙於共同正犯之成立。且其表示之方法，亦不以明示通謀
    為必要，即相互間有默示之合致，亦無不可（最高法院30年
    上字第870號、73年台上字第第1886、2364號判例意旨參照
    ）；且共同正犯之意思聯絡，原不以數人間直接發生者為限
    ，即有間接之聯絡者，仍包括在內。被告辛○○既於偵查及原
    審審理中自承：因為將110年3月8日遭告訴人甲○○、丁○○設
    局的事告知被告己○○，當天是被告己○○說要替我處理，我認
    為己○○比較會講話，扣案鋁棒、木棍及刀均是我所有，案發
    前就放在車內等語（原審卷一第57頁、卷二第32頁），此與
    同案被告己○○於偵查及原審審理中供述相符，而案發當時被
    告辛○○、己○○係與綽號「黑狗」之林永順一同前往，被告辛○○並攜帶鋁棒、木棍及刀子置於車內前往甲○○住處，且持棍
    棒毆打告訴人丁○○、甲○○，意在迫使告訴人甲○○、丁○○上車
    並帶至其等債權人李炫德處，被告辛○○既知悉被告己○○欲使
    告訴人甲○○、丁○○上車。依此衡諸一般社會常情、經驗及論
    理法則，一般人當已可預見，被告己○○可能為使人心理產生
    壓力之言詞，而為一定之犯罪情節。是縱被告辛○○縱未實際
    出言恐嚇，但就上開犯行，顯然有默示之約定，且係以自己
    犯罪之意思，參與上開犯行無訛。況被告辛○○既與被告己○○
    一同欲使告訴人甲○○、丁○○坐上車號000-0000號九人座自小
    客貨車並帶至他處，已可預見可能為恐嚇危害他人安全或其
    他相類之犯行，而被告辛○○於被告己○○為前揭恐嚇犯行時亦
    在被告己○○身旁亦未出言制止，是被告辛○○其就本案恐嚇危
    害安全之犯行，自足認為係有共同犯罪之意思，而與被告己○○間以默示之方式各具有直接或間接之犯意聯絡及行為分擔
    ，而得認為係共同正犯。縱被告辛○○未出言恐嚇，亦無礙其
    與被告己○○就本案恐嚇危害安全犯行成立，自應負共同正犯
    之責。是被告辛○○上訴意旨所辯，亦顯係事後卸責之詞，並
    無理由。至告訴人甲○○雖曾證述：被告辛○○出言「人肉鹹鹹
    ，要錢沒有」使其心生畏懼乙節。惟本案被告辛○○係因與告
    訴人甲○○間存有債務糾紛，故找被告己○○等人一同前去，被
    告辛○○於過程中對告訴人甲○○出言上開言語，而就「人肉鹹
    鹹，要錢沒有」言詞意思，證人即告訴人甲○○證述「他的意
    思就是我跟他要錢，他現在沒有錢可以還我，人肉鹹鹹。」
    、「當時在我家，他一個人在裡面，我跟他說『咖啡，當初
    你拜託我幫忙，現在算我跟你討人情，你把你大哥帶走，放
    東漢下來，錢我不要了，事情到這裡就好了』，然後他就說『
    人肉鹹鹹，要錢沒有』，講沒多久己○○就進來了。」（原審
    卷一第425、441至442頁）。是依證人即告訴人甲○○之證述
    可知，被告辛○○應係指其與告訴人甲○○間之債務自己沒有錢
    可還，亦有自己拒絕還款之意，依一般社會通念應非指「對
    方人肉鹹鹹」而要威脅對方之意，尚不足認有恐嚇告訴人甲○○之意，雖嗣後被告辛○○未停止後續不法行為，仍與被告己○○等人對告訴人甲○○為不法侵害行為，致心生畏懼。惟被告
    辛○○前揭言詞應非出於恐嚇之意，尚不足認被告辛○○此部分
    構成恐嚇罪行，起訴書犯罪事實記載「恫嚇」部分應予更正
    ，附此說明。
　③至被告庚○○上訴意旨雖辯稱：我只是受雇負責開車，與一般
    計程車業者相仿，什麼都不知道，也與同案被告等人均不認
    識，沒有共同犯之意思云云。惟按現行刑法關於共犯之認定
    ，係以行為人主觀之犯意及客觀之犯行為標準，凡以自己犯
    罪之意思而參與犯罪，所參與者，復係犯罪構成要件之行為
    者，即屬共犯。本件被告庚○○曾於警詢中供述：「我只有開
    車載他們上面這些人(加我總共6人），當時綽號正峰等人確
    實有打他們，但打人的過程我都沒參與。」、「到了一間7-
    11超商附近停車，辛○○就叫我在車上等他們，辛○○等3人就
    下車，過了大概20到30分鐘後，我看到辛○○等3人打一個中
    年男子，並叫這個中年男子跟辛○○等3人一同上車，這個中
    年男子就先上車了。上車後绰號正峰之男子就拿鋁棒打那個
    中年男子，但我不知道為甚麼綽號正峰之男子會打他。再過
    約5分鐘左右，綽號正峰之男子又叫另一個中年男子上車，
    之後辛○○就開始指示我要前往其他地方，我就開駛駕車了。
    這個男子上車後也有被辛○○等3人毆打跟辱罵」、「剛開始
    到達現場，我有看到己○○拿鋁棒毆打甲○○及丁○○，然後叫他
    們兩個自行上車，我負責駕駛車號000-0000自小客貨車，在
    車上己○○持續以棍棒及徒手毆打被害人」等語（110年度他
    字第359號偵查卷第123頁背面至第124頁背面；110年度偵字
    第2225號偵查卷卷二第158頁）。又於偵查中自承：「（問
    ：他們是否持棍子押2人上車？）還沒上車之前，己○○、辛○○他們都有輪流持木棍子打那兩個人，上車之後，己○○、辛○○他們也有拿木棍子打那兩個人。」、「（問：那兩個被害
    人是否被逼上車？）那兩個被害人一定是不願意上車的。」
    等語（110年度偵字第2225號偵查卷卷四第86至87、88頁）
    ，而證人即告訴人甲○○亦證述：被告庚○○駕駛座後方並無遮
    蔽，是可以看得到後方情形等語 （原審卷一第449頁）。顯
    見被告庚○○明知告訴人丁○○、甲○○遭被告己○○、辛○○等人毆
    打後強押上車，且被告己○○、辛○○及林永順於車上仍持續持
    棍棒或徒手毆打告訴人丁○○、甲○○，卻仍執意駕駛上開自小
    客貨車搭載被告己○○、辛○○、林永順及告訴人丁○○、甲○○等
    人前往大湖國小、大湖國小附近農場，顯見係以自己之意思
    參與犯罪，且參與構成要件之行為，自足認定被告庚○○與被
    告己○○、辛○○就對告訴人甲○○、丁○○剝奪行動自由犯行有犯
    意聯絡及行為分擔，且為共同正犯。是被告庚○○上訴意旨所
    舉同案被告己○○於110年7月6日訊問筆錄之片段供述、證人
    甲○○於110年6月18日訊問筆錄之片段供述否認犯罪，並未就
    上開客觀行為綜合判斷評價，自不足為有利之認定，且上訴
    意旨亦無理由，其所涉犯剝奪他人行動自由犯行，亦堪予認
    定。
　④綜上證據及理由，被告己○○、辛○○、庚○○此部分之犯行，均
    堪認定，被告己○○、辛○○、庚○○上訴意旨空言否認辯解之詞
    ，均無足採，自應依法論科。
  ㈡犯罪事實欄一所示被告己○○恐嚇取財犯行部分：
    被告己○○固坦承有於犯罪事實欄一所示時、地向告訴人丁○○
    索討金錢，並要求告訴人丁○○先付30萬元，惟矢口否認有何
    對告訴人甲○○、丁○○恐嚇取財未遂犯行，辯稱：我有說受李
    正誠的委託，要催討100 萬元，當時是李正誠委託我向丁○○
    催討債務，所以我向丁○○講晚上要給我30萬元，但我並沒有
    跟甲○○說這句話，因為那些話是在車上講的，我沒有對告訴
    人甲○○出言恐嚇索討金錢云云。惟查：
　⒈被告己○○確有於前揭妨害自由過程中對告訴人甲○○、丁○○出
    言「當晚12時一定要各拿出30萬元，甲○○拿30萬元至宜蘭縣
    政府警察局總局，丁○○拿30萬元至宜蘭分局，不然之後要給
    100倍」、「記得給錢，不然會讓你們死得很難看」等語，
    致告訴人甲○○、丁○○2人心生畏懼等情，業據證人即告訴人
    甲○○於偵查中證述：「（問：為何對方說要30萬？）是他們
    說要我們12點之前各準備好30萬，叫我把錢拿到宜蘭總局，
    叫丁○○拿到宜蘭分局前面，他們打電話來拿，他說當天沒有
    拿到，下次抓到要拿100倍，還說記得給錢，不然要讓你們
    死得很難看。」（110年度他字第359號偵查卷第203頁）、
    「己○○要走的時候還交代我跟丁○○晚上12點，我到宜蘭分局
    、丁○○到宜蘭縣警局各拿20萬給他，他說如果沒拿去，會讓
    我們兩個死的很難看…（問：你有無欠己○○錢？）沒有，我
    不認識己○○。（問：己○○有無說於110年3月10日24時前籌30
    萬，拿到縣警局門口給他，否則要100倍計？）是，但我沒
    有欠他錢，是他叫我拿錢給他。…我沒有拿給他錢，當天晚
    上我沒將錢拿到警察局。」（110年度偵字第2225號偵查卷
    卷四第6、7頁），復於原審審理中證述：「叫我們2個每人
    要準備20萬元，說12點我要交在一分局，一個要交在總局，
    如果不拿出來就要給我們死。…他（指己○○）是叫我們12點
    拿去給他，叫我們每人要準備20萬元…在鐵皮屋講，在車上
    也講。（問：在車上就已經講過了？）也有講，他要離開的
    時候也再叮嚀一次。…他一開始就說我們每個人準備20萬元
    給他。（問：不是30萬元？）我記得好像是20萬元，反正他
    講的就是不能超過12點，一個要去分局，一個要去總局。…
    地點是他說的。（問：是否有說錢不拿出來，要給他多少倍
    ？）他說要給他200倍，『還要給你們死得很難看』。（問：
    你確定是200倍？）我知道好像是100倍還是200倍，我忘記
    了，反正都很天價，反正就說『不拿出來你就會很慘』。（問
    ：他是說你們會很慘，還是說？）就是說要讓我們死得很難
    看。（問：〈提示110年度他字第359號卷第203頁並告以要旨
    〉110年3月11日檢察官問你時，你說他們是說要你們12點之
    前各準備好30萬元，叫你把錢拿到宜蘭總局，要丁○○拿到宜
    蘭分局前，他們打電話來拿，他說當天沒有拿到，下次抓到
    要拿100倍，還說記得給錢，不然要讓你們死得很難看，是
    否屬實？）屬實，但金額的部分已經很模糊了。（問：是不
    知道是20萬元或是30萬元了？）是。（問：何人要交到宜蘭
    總局，何人要交到宜蘭分局？）我好像是分局，丁○○好像是
    總局。（問：是否有說如果沒有交的話會如何？）己○○說，
    如果超過12 點要罰100倍還是200倍，然後說會讓我們死得
    很難看這種字眼。」（原審卷一第428、434、435、446、44
    8頁）。證人即告訴人丁○○亦於偵查中證述：「正鋒（指被
    告己○○）在大湖國小附近，當時我下車，他持棍棒打我，並
    在車上持刀插我肚子，在車上時他跟我說要我晚上在分局門
    口拿30萬給他，當天沒有拿到，要罰100倍，還說不給要給
    我死的很難看。」（110年度他字第359號偵查卷第203頁背
    面）、「（問：己○○催討的這筆債務（於110年3月10日24時
    前籌30萬，拿到縣警局門口給他，否則要100倍計），這是
    什麼債務？）己○○是說甲○○不應該跟辛○○討債，要我到宜蘭
    縣警局門口、甲○○到宜蘭分局門口當天拿錢給他。（問：你
    有欠己○○的債務嗎？）沒有。」（110年度偵字第2225號偵
    查卷卷四第20頁）；復於原審審理中證述：「就在那裡恐嚇
    ，叫甲○○要交30萬元，叫我也要交30萬元，一個在總局門口
    ，當晚12點交錢，甲○○是在分局門口交錢，就說他綁架都沒
    事，他完全不怕法律，他那天綁架誰，宜蘭大條的事情他都
    沒事了這樣。（問：在鐵皮屋下跪時，後來己○○是否有提出
    要拿錢出來的事情？）後面就是交代說『要記得，今晚12點
    ，甲○○去分局交錢』。每個人30萬元。（問：是否有說不領3
    0萬元出來要如何？）反正之前陳述的就已經有告知了『你們
    到時如果沒有拿錢出來你們就知道了』。…說『這次你如果沒
    有拿，下次就不是這樣了，是幾百萬元』。他一下有陳述100
    萬元、300萬元，也有1000萬元。」（原審卷一第457、464
    至465頁）等情明確。互核渠2人所證述之情節，大致相符，
    並與證人李炫德於偵查中證述：「我有聽到己○○對丁○○、甲○○說12點之前要把錢拿來，…（問：有無請己○○向甲○○及丁○○恫稱：「2人當晚一定要給己○○新臺幣30萬元，不然之後要
    給100倍」、「記得給錢，不然會讓你們死得很難看」等語
    ？）我有聽到己○○跟丁○○、甲○○說晚上12點以前到警察局要
    拿30萬給他，其他我沒聽清楚。」（110年度偵字第2225號
    偵查卷卷四第189頁）情節大致相符，且證人李炫德亦於原
    審審理中證述：在檢察官偵訊作證時所述實在，沒有說謊，
    現在忘記了等節（原審卷一第361頁）。綜合上開證據，亦
    堪認證人即告訴人甲○○、丁○○於偵查及原審審理中所證述，
    另遭被告己○○以恐嚇方式索討金錢乙情，應屬真實可採。
  ⒉被告己○○上訴意旨雖辯稱：伊僅向告訴人丁○○索討金錢，係
    因告訴人丁○○欠李正誠100萬元，之前曾與告訴人丁○○協商
    ，告訴人丁○○未履行並避不見面，伊只是要求告訴人丁○○依
    之前條件履行，亦符合常情；如果丁○○有心履行伊就會去找
    李正誠拿本票，被告己○○依證人李正誠之委託，或誤以為證
    人李正誠仍有委託而屬無因管理項丁○○催討債務，於刑事責
    任尚不構成不法之理云云。然查：
　⑴被告己○○曾於原審審理中自承：李正誠要找丁○○還款是105年
    的事情，案發當時及之前李正誠並未再次委託伊向丁○○催討
    債務，伊沒有事先與李正誠聯絡，沒有找李正誠拿本票等語
    （原審卷一第244頁、卷二第57頁），且證人李正誠曾於105
    年間借款100萬元予丁○○，嗣於106年間某日有請被告己○○代
    為催討，隔天己○○打電話告知丁○○跑掉，就無法處理丁○○還
    款的事，證人李正誠即告知那算了，之後就沒有再委託己○○
    催討也未再授權己○○處理丁○○本票債務，證人李正誠與己○○
    均未聯絡，不知此次己○○前去找丁○○催討100萬元本票債權
    ，本票自始由證人李正誠自己持有等情，亦據證人李正誠於
    偵查及原審審理中證述明確（110年度偵字第2225號偵查卷
    卷二第81頁背面；110年度偵字第2225號偵查卷卷二第132至
    135頁；原審卷一第372至374、376至377頁）。綜上足徵，
    對告訴人丁○○有100萬元債權之證人李正誠，於案發當時或
    之前確未委託或授權被告己○○找告訴人丁○○催討債務償還欠
    款；被告己○○亦未持有告訴人丁○○簽發之本票，且被告己○○
    未曾與證人李正誠聯絡如何知悉告訴人丁○○是否已還款或清
    償部分款項。是被告己○○既知悉告訴人丁○○並未積欠其債務
    ，仍向告訴人丁○○索討30萬元，顯然有不法所有之意圖，甚
    為明確。被告己○○雖否認有向告訴人甲○○索討30萬元，惟此
    部分事實業據告訴人甲○○、丁○○證述明確，並經證人李炫德
    證述在卷，已如前述，被告己○○空言否認亦無足採。是被告
    己○○與告訴人甲○○既無債權債務關係，猶要求告訴人甲○○於
    當晚12時交付30萬元，亦顯有不法所有意圖至明。
　⑵被告己○○上訴意旨雖辯稱：沒有對告訴人甲○○、丁○○出言恐
    嚇言詞云云。然此部分事實業據告訴人甲○○、丁○○證述明確
    ，已如上述；而告訴人甲○○、丁○○於當下已遭被告己○○等人
    持棍棒毆打，復處於行動自由遭剝奪之情境下，再遭被告己○○以前揭言語威嚇自是感到驚恐害怕，且告訴人甲○○、丁○○
    與被告己○○原無仇怨糾紛，本案糾紛係起因於被告辛○○認11
    0年3月8日遭甲○○設局乙事，告訴人甲○○、丁○○與被告己○○
    並不熟識，業據證人即告訴人甲○○、丁○○供述在卷（110年
    度他字第359號偵查卷第202、203頁）；又被告己○○亦自承
    不認識告訴人甲○○等節（110年度偵字第2225號偵查卷卷一
    第14頁）。據此，衡情告訴人甲○○、丁○○既與被告己○○吳和
    冤仇嫌隙，自無不可能有任何偽證、誣告，無端誣指「被告
    己○○」恐嚇取財動機之可能性。是證人即告訴人甲○○、丁○○
    前揭證述，堪以採信，被告己○○上訴意旨所辯，無非僅係事
    後飾卸責任之詞，亦無理由。
　⑶綜上證據及理由，被告己○○上訴意旨所辯，亦不足採信，此
    部分犯行，亦堪認定。
  ㈢犯罪事實二（即附表編號二）部分：
　　被告己○○、辛○○對於此部分侵入住宅、毀損犯行，均坦承不
    諱(本院卷第220頁)，惟均矢口否認有何對未滿十八歲少女
    丙○○為恐嚇之犯行，被告己○○辯稱：我只有說要找丁○○，說
    「如果妳爸爸不放過我的話，我也不會放過妳爸」，但是沒
    有說妳們敢報警的話，就會讓妳們死的很難看」，僅入房間
    內發現有2名女子，就離開了，並沒有恐嚇云云；被告辛○○
    上訴意旨辯稱：當天己○○說要去丁○○及甲○○住處，所以我就
    跟著，雖然有侵入住宅、毀損，但沒有恐嚇，我只有到一樓
    而已，並沒有上樓，己○○有上二樓，己○○到二樓情況我不清
    楚，我不知道有小孩在樓上云云。經查：
　⒈被告己○○、辛○○坦承犯罪事實二所載侵入住宅及毀損犯行，
    核與證人即告訴人戊○○、丙○○於原審審理中證述情節相符（
    原審卷一第248頁、卷二第67至71、76至78、80至89頁），
    並有監視器影像擷圖畫面照片23幀及告訴人戊○○、丙○○住處
    大門門鎖、玻璃及房間窗戶玻璃、電視、電風扇等物遭毀損
    現場照片8幀附卷可稽（110年度偵字第2225號偵查卷卷一第
    172至187頁)，且告訴人丙○○係民國00年出生，年僅約12歲
    ，有其年籍資料附卷可稽，於案發當時確為未滿十八歲之少
    女，足徵被告己○○、辛○○前揭自白核與事實相符，此部分事
    實應堪認定。
　⒉被告己○○上訴意旨雖辯稱：未對告訴人戊○○、丙○○出言恐嚇
    ，並以前詞置辯；被告辛○○亦辯稱：伊未上2樓，沒看到告
    訴人戊○○、丙○○，未出言恐嚇云云。惟被告己○○與被告辛○○
    毀壞大門門鎖、玻璃侵入告訴人戊○○、丙○○所在住宅後，見
    告訴人戊○○、丙○○上2樓，即以被告己○○在前、被告辛○○在
    後方式步行隨同上2樓，並由被告己○○打破房間窗戶玻璃，
    在房間窗戶前對在房內窗戶內之告訴人戊○○、丙○○恫嚇稱：
    「如果妳爸爸不放過我的話，我也不會放過妳爸、妳們敢報
    警的話就會讓妳們死的很難看」，其時告訴人戊○○、丙○○均
    感到害怕，告訴人丙○○並當場發抖並哭泣等情，業據證人即
    告訴人戊○○、丙○○於原審審理中證述明確（原審卷一第248
    頁、卷二第69至70、72、73至75、80至83、85至89頁），且
    互核其2人證述之內容相符，亦大致相符。被告辛○○亦於警
    詢及偵查中坦承此部分恐嚇犯行，僅稱：被告己○○有說「如
    果妳爸爸不放過我的話，我也不會放過妳爸」，其他沒有聽
    到等語（110年度偵字第2225號偵查卷卷一第136頁、同卷卷
    二第11頁）；而證人即告訴人戊○○、丙○○均為未成年人，與
    被告己○○、被告辛○○並無仇怨糾紛，若非遭被告己○○上開恐
    嚇言詞，當不至於誣指被告己○○出言恫嚇使其等心生畏懼之
    理。況且佐以被告己○○、被告辛○○係因得悉甲○○、丁○○報警
    處理致心生不滿，於至丁○○住處後未尋得丁○○，被告己○○遷
    怒並欲給在場家人壓力以使丁○○出面處理，亦合於一般經驗
    法則。是證人即告訴人戊○○、丙○○前開證述應屬真實，堪予
    採信。是被告己○○上訴意旨徒擷取同案被告辛○○於110年3月
    16日訊問筆錄之片面供述、證人丙○○於110年3月15日訊問筆
    錄之片面供述，而非就上開證據綜合評價判斷，即據而辯稱
    此部分之犯行，並無足採信。
　⒊被告己○○及其辯護人上訴意旨雖辯稱：被告己○○僅係對證人
    戊○○口出情緒性字眼，並未對證人即少女丙○○恐嚇云云。惟
    依證人即告訴人戊○○、丙○○證述：被告2人進入房間後，位
    置在房間窗戶旁邊，房間窗戶嗣遭被告己○○打破後，被告2
    人在窗戶前面，可見房間內情形，告訴人戊○○、丙○○2人與
    被告己○○之距離係1點多公尺不到2公尺，證人丙○○有看到被
    告己○○等情（原審卷二第68、77、78、82、87、88頁），顯
    見證人即告訴人戊○○、丙○○均在被告己○○、被告辛○○眼前可
    見位置，被告己○○、辛○○應可清楚見到證人即告訴人戊○○、
    丙○○；再被告己○○係出言「如果妳爸爸不放過我的話，我也
    不會放過妳爸、『妳們』敢報警的話就會讓『妳們』死的很難看
    」等語，業據證人即告訴人戊○○、丙○○證述明確，已如前述
    。是被告己○○既出言「妳們」，顯然係對證人即告訴人戊○○
    、丙○○2人所出言無訛，自不因說話時係面對何人 而有差別
    。是被告己○○及其辯護人上訴意旨辯稱，被告己○○僅係與告
    訴人戊○○對話，並未對少女丙○○恐嚇云云，亦無足採信。  
　⒋被告辛○○雖矢口否認有何對告訴人戊○○、丙○○恐嚇危害安全
    之犯行，並辯稱沒有上2樓云云。然被告辛○○既於警詢及偵
    查中證述：被告己○○有說「如果妳爸爸不放過我的話，我也
    不會放過妳爸」等語（110年度偵字第2225號偵查卷卷一第1
    36頁、同卷卷二第11頁），依此顯然被告辛○○知悉案發當時
    丁○○之女兒係在現場住宅內無訛。再證人即告訴人戊○○、丙○○亦於原審審理中均已證述：被告辛○○亦與被告己○○一同上
    樓，站在被告己○○後方等節（原審卷一第248頁、卷二第70
    、71、73、74、75、83、88頁），是被告辛○○於原審及本院
    上訴意旨翻異前詞，辯稱稱並未見到告訴人戊○○、丙○○乙節
    ，顯係屬事後卸責之詞，亦不足採信。至被告辛○○雖未出言
    恐嚇，惟按以自己共同犯罪之意思，參與實施犯罪構成要件
    以外之行為，或以自己共同犯罪之意思，事先同謀，而由其
    中一部分人實施犯罪之行為者，均為共同正犯（司法院釋字
    第109號解釋意旨參照）；又按共同正犯之意思聯絡，不限
    於事前有所協議，其於行為當時，基於相互之認識，以共同
    犯罪之意思參與者，亦無礙於共同正犯之成立。且其表示之
    方法，亦不以明示通謀為必要，即相互間有默示之合致，亦
    無不可（最高法院30年上字第870號、73年台上字第第1886
    、2364號判例意旨參照）；且共同正犯之意思聯絡，原不以
    數人間直接發生者為限，即有間接之聯絡者，仍包括在內。
    被告辛○○既已坦認：當天是被告己○○聽到這件事丁○○沒有要
    簡單結束，就生氣說要去丁○○家，伊就帶被告己○○去，有跟
    著侵入住宅及毀損等語（原審卷一第59、247頁、本院卷第2
    20頁），亦與同案被告己○○於偵查及原審審理中供述相符，
    足見案發當時，被告辛○○係知悉被告己○○盛怒下要去丁○○家
    ，仍一同前往丁○○住處，被告辛○○到場後即與被告己○○一同
    毀損大門、侵入住宅。被告辛○○既知悉被告己○○聽到丁○○表
    示事情沒有要簡單結束，盛怒下要去丁○○家，衡諸一般社會
    常情、經驗及論理法則，當已預見被告己○○可能為使人心理
    產生壓力之言詞，而為一定之犯罪情節，而仍以自己共同犯
    罪之意思參與無訛。是縱被告辛○○實際上並未出言恐嚇，且
    被告己○○與被告辛○○先前並未就犯罪細節明白指示或與之互
    為明示之約定，依上述共犯理論，亦不妨礙以默示之方式達
    成上開犯意聯絡之合致。
　⒌被告辛○○既知悉被告己○○因丁○○言語而盛怒，因而前往丁○○
    住處找丁○○，已預見可能為恐嚇危害他人安全或其他相類之
    犯行，而被告辛○○於被告己○○為前揭恐嚇犯行時，亦在被告
    己○○身旁且亦未出言制止。是被告辛○○就本案恐嚇危害安全
    之犯行，自足認為係有共同犯罪之意思，而與被告己○○間以
    默示之方式各具有直接或間接之犯意聯絡及行為分擔，而得
    認為係共同正犯。縱被告辛○○未實際出言恐嚇，亦無礙其與
    被告己○○就本案恐嚇危害安全犯行成立共同正犯而應同負其
    責。是被告辛○○上訴意旨所辯，亦屬事後卸責之詞，無足憑
    採。
　⒍綜上證據及理由，此部分事證均屬明確，被告己○○、被告辛○○上訴意旨所辯，亦均不足採信，犯行明確，亦堪予認定。
  ㈣犯罪事實三（即附表編號三）部分：
　　此部分犯罪事實，業據被告己○○、辛○○分別於警詢、偵查、
    原審及本院審理中(本院卷第221頁)均坦承不諱，互核供述
    相符，且與證人即告訴人乙○○於警詢中證述大致相符（110
    年度偵字第2225號偵查卷卷一第283至285頁）。此外，並有
    監視器影像擷圖畫面照片17幀，及告訴人乙○○住處物品遭毀
    損現場照片16幀附卷可稽（110年度偵字第2225號偵查卷卷
    一第188至204頁)，足徵被告己○○、辛○○此部分之犯行事證
    明確，亦堪予認定。 
二、論罪及科刑部分：　　
  ㈠核被告己○○、辛○○、庚○○各係犯附表編號一至三「所犯法條
    」欄所示之罪。
  ㈡變更起訴法條：
　　公訴意旨認就被告己○○、辛○○、庚○○於犯罪事實欄一所載部
    分，應論以刑法第304條之強制罪嫌。惟被告3人先由被告己○○、辛○○、林永順以強暴脅迫之方式使告訴人丁○○、甲○○上
    車剝奪行動自由，所為應係涉犯刑法第302條第1項之非法方
    法剝奪行動自由罪。此部分起訴事實相同，公訴意旨認被告
    3人係涉犯刑法第304條第1項之強制罪，且漏未引用刑法第3
    02條第1項之規定，容有未洽。惟因被告所為之基本社會事
    實及侵害性行為仍屬同一，且前經原審當庭告知被告3人變
    更起訴法條罪名（原審卷一第248、334、416頁、卷二第16
    頁），並經本院於準備程序及審理中告知涉犯原審判決認定
    之罪名，已無礙於被告之防禦權行使，爰依刑事訴訟法第30
    0條之規定，變更起訴法條。
  ㈢適用法條之說明：
　⒈公訴意旨認被告己○○、辛○○，就犯罪事實欄一所示犯行，尚
    涉犯刑法第304條之強制罪嫌。惟按刑法第302條第1項、第3
    04條第1項及第305條之罪，均係以人之自由為其保護之法益
    。而刑法第302條第1項之罪所稱之非法方法，已包括強暴、
    脅迫或恐嚇等一切不法手段在內。如以非法方法剝奪他人行
    動自由行為繼續中，再對被害人施加恐嚇，或以恐嚇之手段
    迫使被害人行無義務之事；則其恐嚇之行為，仍屬於非法方
    法剝奪行動自由之部分行為，應僅論以刑法第302條第1項之
    罪，無另成立同法第304條或第305條罪之餘地（最高法院89
    年度台上字第780號裁判要旨參照）。是被告被告己○○、辛○○於對告訴人甲○○、丁○○為剝奪其行動自由期間，雖有為恐
    嚇、強制等行為，然依上所述，此部分亦應僅論以刑法第30
    2條第1項之罪，不另論刑法第304條、第305條之罪，併此敘
    明。至公訴意旨認刑法第304條、第305條之罪應予分論併罰
    ，適用法律之見解，亦容有誤會。
  ⒉被告己○○、辛○○、庚○○基於剝奪他人行動自由之概括犯意，
    而於犯罪事實欄一密切接近之時間、接續之地點，對告訴人
    甲○○、丁○○為剝奪他人行動自由犯行，侵害告訴人甲○○、丁○○之身體法益，各行為之獨立性極為薄弱，依一般社會健全
    觀念，在時間差距尚難以強行分開，在刑法評價上，應視為
    數個舉動之接續行為，合為包括之一行為予以評價，均屬接
    續犯之一行為。又被告己○○、辛○○於犯罪事實欄一所示時、
    地，同時對告訴人甲○○、丁○○為傷害、剝奪行動自由行為，
    亦係在時間相續及空間不間段之概括範圍內為之，顯係一行
    為觸犯數罪名之想像競合犯關係，均應依刑法第55條想像競
    合之規定，從一重論以傷害罪。至被告己○○在犯罪事實欄一
    所示時、地，另行起意犯刑法第346條第3項、第1項恐嚇取
    財犯行，自應分別處斷；同時對告訴人甲○○、丁○○為恐嚇取
    財行為，亦應依刑法第55條想像競合之規定，從一罪處斷。
　⒊被告己○○、辛○○於犯罪事實欄二所示時、地，同時對告訴人
    戊○○、未滿十八歲之少女丙○○為恐嚇行為，亦係一行為觸犯
    數罪名之想像競合關係，應依刑法第55條之規定，從一重處
    斷。又被告己○○、辛○○係基於同一毀損目的，而於犯罪事實
    欄二密切接近之時間、同一地點實施毀損犯行，侵害告訴人
    戊○○、丙○○之財產法益，各行為之獨立性極為薄弱，依一般
    社會健全觀念，在時間差距尚難以強行分開，在刑法評價上
    ，應視為數個舉動之接續行為，合為包括之一行為予以評價
    ，屬接續犯而論以一罪。被告己○○、辛○○於犯罪事實欄二所
    示時、地，同時對告訴人戊○○、未滿十八歲之少女丙○○為侵
    入住宅及毀損行為，且被告己○○、辛○○就犯罪事實欄二所為
    侵入住宅及毀損犯行，係以毀損大門門鎖及玻璃而侵入住宅
    ，再接續為毀損行為，亦為想像競合犯，應從一重論以較重
    之毀損罪。公訴人認應予分論併罰，容有誤會，併此敘明。
    至凡財產法益被侵害時，其財產之所有權人固為直接被害人
    ，即對於該財產有事實上管領力之人，因他人之犯罪行為而
    其管領權受有侵害者，亦不失為直接被害人；就財產犯罪言
    ，並不限於所有權人，即對於財產「有事實上管領力之人」
    ，因他人之犯罪行為而致其管領權受有侵害者，亦不失為直
    接被害人。因此，物之借用人或承租人，對於借用物或租賃
    物雖無所有權，但既享有管理、使用或收益之權利，如故意
    予以毀損，致借用人或承租人不能為使用或收益時，該借用
    人或承租人，自得合法提出告訴。是被告辛○○之辯護人上訴
    意旨辯稱，被告等人侵害之財產法益是丁○○，而非戊○○、丙○○云云，法律見解亦有違誤，並無理由。
　⒋被告己○○、辛○○係基於同一毀損目的，而於犯罪事實三所示
    時、地密切接近之時間、同一地點實施上開犯行，侵害告訴
    人乙○○之財產法益，各行為之獨立性極為薄弱，依一般社會
    健全觀念，在時間差距尚難以強行分開，在刑法評價上，應
    視為數個舉動之接續行為，合為包括之一行為予以評價，屬
    接續犯而論以一罪。又被告己○○、辛○○就犯罪事實欄三所為
    侵入住宅及毀損犯行，係以毀損大門玻璃之方式侵入住宅，
    再接續為毀損行為，亦為想像競合犯，應依刑法第55條想像
    競合之規定，從一重論以較重之毀損罪。公訴意旨認應予分
    論併罰，亦有誤會，併此敘明。
  ㈣共同正犯：
　　被告己○○、辛○○、庚○○及林永順就犯罪事實欄一所示剝奪行
    動自由犯行；被告己○○、辛○○及林永順就犯罪事實欄一所示
    傷害犯行；被告己○○、辛○○就犯罪事實欄二所示對未滿十八
    歲之少年犯恐嚇危害安全、侵入住宅及毀損之犯行；被告己○○、辛○○就犯罪事實欄三所示侵入住宅及毀損之犯行，各具
    有犯意聯絡及行為分擔，各應依刑法第28條之規定，論以共
    同正犯。
  ㈤刑之加重及減輕事由：
  ⒈累犯之適用：
　  被告己○○前因違反貪污治罪條例、賭博案件，分別經最高法
    院及本院判刑確定後，再經本院以106年度聲字第755裁定定
    應執行有期徒刑1年11月確定，執行後於107年3月12日假釋
    出監，於107年7月13日縮刑期滿，未執行之刑以已執行完畢
    論；被告辛○○前因賭博案件，經原審法院以106年度簡字第4
    51號刑事簡易判決有期徒刑3月確定，甫於106年12月25日易
    科罰金執行完畢；被告庚○○前因傷害案件，經臺灣高雄地方
    法院以104年度易字第410號判決處有期徒刑3月確定，於105
    年3月16日易科罰金執行完畢，均有本院被告前案紀錄在卷
    可憑。本件被告己○○、辛○○、庚○○均於受前開有期徒刑執行
    完畢五年以內，分別故意再犯上開各罪，均符合刑法第47條
    第1項之「累犯」要件。然基於累犯者有其特別惡性及對刑
    罰反應力薄弱等立法理由，並非不分情節一律加重其最低本
    刑之理（司法院釋字第775號解釋意旨參照），原審審酌被
    告己○○所犯前案為違反貪污治罪條例、賭博案件；被告辛○○
    所犯前案為賭博案件，與渠等本案所犯恐嚇危害安全、恐嚇
    取財、傷害、剝奪行動自由、侵入住宅、毀損等犯罪之罪質
    迥異；被告庚○○所犯前案為傷害案件，與其本案所犯剝奪行
    動自由等犯罪之罪質迥異，難認渠等有未能記取前案論罪科
    刑之教訓，而未予加重其刑；況且本件又係被告為自己利益
    上訴之案件，自仍應予維持，不再依刑法第47條第1項之規
    定加重其刑較為適當。
　⒉成年人教唆、幫助或利用兒童及少年犯罪或與之共同實施犯
    罪或故意對其犯罪者，加重其刑至二分之一，兒童及少年福
    利與權益保障法第112條第1項前段定有明文。被告己○○、辛○○於犯罪事實欄二行為時為成年人，而告訴人丙○○係98年出
    生於本案案發時僅約十二歲，為未滿十八歲之少女等情，有
    其年籍資料在卷可稽。是被告己○○、辛○○成年人對未滿十八
    歲之少女丙○○共同犯恐嚇、侵入住宅及毀損犯行，應依兒童
    及少年福利與權益保障法第112條第1項前段之規定，加重其
    刑。
  ⒊未遂犯：
　　被告己○○於犯罪事實欄一所示時、地，已著手實行恐嚇取財
    之犯行，惟告訴人甲○○、丁○○尚未交付財物，故被告己○○尚
    未取得財物，其犯罪均尚屬未遂，屬未遂犯，爰依刑法第25
    條第2項之規定減輕其刑。
  ㈥被告己○○、辛○○就附表編號一至三所示犯行，均犯意各別，
    行為互殊，係數行為，均應予以分論併罰。
三、沒收部分：
  ㈠供犯罪所用、犯罪預備之物或犯罪所生之物，屬於犯罪行為
    人者，得沒收之，刑法第38條第2項前段定有明文。被告己○○、辛○○於犯罪事實欄一所示妨害自由、傷害犯行中使用之
    木棍1支、鋁棒1支及刀子1支，被告辛○○坦承為其所有（原
    審卷二第32頁），爰均依刑法第38條第2項前段之規定宣告
    沒收之。
　㈡犯罪所得，屬於犯罪行為人者，沒收之。前二項之沒收，於
    全部或一部不能沒收或不宜執行沒收時，追徵其價額，刑法
    第38條之1第1項前段、第3項分別定有明文。刑法關於沒收
    之規定，業於104年12月30日修正公布，並於105年7月1日施
    行。基於「任何人都不得保有犯罪所得」之普世基本法律原
    則，犯罪所得之沒收、追繳或追徵，在於剝奪犯罪行為人之
    實際犯罪所得（原物或其替代價值利益），使其不能坐享犯
    罪之成果，以杜絕犯罪誘因，可謂對抗、防止經濟、貪瀆犯
    罪之重要刑事措施，性質上屬類似不當得利之衡平措施，著
    重所受利得之剝奪。然苟無犯罪所得，自不生利得剝奪之問
    題，固不待言，至二人以上共同犯罪，關於犯罪所得之沒收
    、追繳或追徵，倘個別成員並無犯罪所得，且與其他成員對
    於所得亦無事實上之共同處分權時，同無「利得」可資剝奪
    ，特別在集團性或重大經濟、貪污犯罪，不法利得龐大，一
    概採取絕對連帶沒收、追繳或追徵，對未受利得之共同正犯
    顯失公平。本案被告庚○○因本案犯罪事實一所示受被告辛○○
    委託駕駛九人座自用小客貨車搭載遭剝奪行動自由之甲○○、
    丁○○，而共同犯刑法第302條第1項之妨害自由罪，被告辛○○
    因委託被告庚○○駕車，於駕車結束後被告辛○○有交付報酬5,
    000元予被告庚○○，是該5,000元即歸入被告庚○○實力支配管
    領之下，屬被告庚○○之犯罪所得，業據被告庚○○供述在卷（
    110年度偵字第2225號偵查卷卷一第226頁、原審卷二第55頁
    ），雖未扣案，仍應依刑法第38條之1第1項前段、第3項規
    定宣告沒收之，並於全部或一部不能沒收或不宜執行沒收時
    ，追徵其價額。
　㈢其餘扣案被告己○○所持用之HTC廠牌行動電話、被告辛○○持用
    之IPHONE廠牌行動電話各1支，雖分別為被告己○○、辛○○所
    有，惟尚無證據證明上開行動電話及其使用之門號用以供本
    案犯罪所用，而與本案犯罪事實相關，爰不予宣告沒收及追
    徵之。
四、撤銷改判及量刑之理由：
　㈠被告己○○、辛○○、庚○○上訴意旨否認犯罪不可採之理由，業
    據指駁如上，原審判決同此認定，以被告己○○、辛○○、庚○○
    所犯各罪，事證均屬明確，而就附表編號一被告己○○所犯恐
    嚇取財未遂罪部分；被告庚○○所犯共同剝奪他人行動自由部
    分；附表編號二、三被告己○○、辛○○所犯部分，依法論罪科
    刑，固均無違誤。惟原審判決就被告己○○、辛○○如附表一所
    犯傷害、共同剝奪他人行動自由部分，認為係數行為，而予
    以分論併罰，適用法律見解非無違誤；又被告己○○、辛○○、
    庚○○在原審判決後，業已與被害人達成和解，並履行損害賠
    償，有和解書在卷可稽(本院卷第65至66、77至78、85至86
    頁)，量刑因子已有變更，原審判決亦未及審酌，仍應予撤
    銷改判。　　　　
  ㈡爰以被告己○○、辛○○、庚○○之行為人責任為基礎，審被告己○○、辛○○基於事實欄所載之犯罪動機、目的，而以事實欄所
    載之犯罪手段，動用私刑，對告訴人甲○○、丁○○為上開傷害
    、剝奪他人行動自由犯行，而被告庚○○受被告辛○○之委託駕
    車，已知悉為妨害自由之犯罪行為，仍未持續駕車，參與剝
    奪他人行動自由犯行；被告己○○另意圖為自己不法所有之犯
    罪動機、目的，而為恐嚇取財犯行，僅因告訴人甲○○、丁○○
    報警而未取得財物。被告己○○、辛○○復於得知告訴人甲○○、
    丁○○報警後，更不知收斂，猶再前往告訴人甲○○、丁○○住處
    為侵入住宅、毀損犯行，更遷怒於告訴人丁○○家人，對於告
    訴人丁○○之幼女為恐嚇犯行，使未成年人心生畏懼，不知尊
    重他人身體、自由及財產法益，侵害他人身心及財產，對社
    會治安亦造成負面影響。再兼衡渠等之犯後態度、均已與被
    害人達成和解賠償損害及素行，並斟酌被告己○○自述高職畢
    業之智識程度，以開馬場為業、家中尚有女友及4名子女、
    經濟狀況勉持之家庭生活狀況；被告辛○○自述國中畢業之智
    識程度，之前跟爸爸在做油漆、家中有父母親、弟弟、老婆
    、經濟狀況勉持之家庭生活狀況；被告庚○○自述高中畢業之
    智識程度，從事旅遊導覽司機、家中有父母親。綜合上情考
    量後，就被告己○○、辛○○、庚○○所犯上開附表編號一至三所
    示各罪，分別量處如附表編號一至三「主文」欄所示之刑及
    易科罰金之折算標準，並兼衡各罪犯罪態樣、手段、所侵害
    法益、責任非難程度、犯罪時間，受刑人犯數罪所反應之人
    格特性，多數犯罪責任遞減、罪刑相當原則，而為整體評價
    後，定其應執行刑及易科罰金之折算標準，如主文所示。
據上論斷，應依刑事訴訟法第369條第1項前段、第364條、第300
條、第299條第1項前段，判決如主文。
本案經檢察官黃明正提起公訴，檢察官曾俊哲到庭執行職務。
中　　華　　民　　國　　111 　年　　4 　　月　　13　　日
                  刑事第十九庭  審判長法　官  曾淑華
                                      法　官  李殷君
                                      法　官  陳文貴
以上正本證明與原本無異。
附表編號一、傷害、剝奪他人行動自由部分如不服本判決，應於
收受送達後20日內向本院提出上訴書狀，其未敘述上訴之理由者
並得於提起上訴後20日內向本院補提理由書（均須按他造當事人
之人數附繕本）「切勿逕送上級法院」。
附表編號一、恐嚇取財未遂部分，附表編號二、三部分不得上訴
。
                                      書記官  蔡於衡
中　　華　　民　　國　　111 　年　　4 　　月　　13　　日
附表：
編號犯罪事實被告所犯法條主文 一犯罪事實一【原起訴書附表一編號1】己○○刑法第三百零二條第一項剝奪他人行動自由罪；刑法第二百七十七條第一項傷害罪；刑法第三百四十六條第三項、第一項之恐嚇取財未遂罪。己○○共同犯傷害罪，處有期徒刑陸月，如易科罰金，以新臺幣壹仟元折算壹日；又犯恐嚇取財未遂罪，處有期徒刑肆月，如易科罰金，以新臺幣壹仟元折算壹日。辛○○刑法第三百零二條第一項剝奪他人行動自由罪；刑法第二百七十七條第一項傷害罪。辛○○共同犯傷害罪，處有期徒刑伍月，如易科罰金，以新臺幣壹仟元折算壹日。扣案之鋁棒壹支、木棍壹支及刀子壹把均沒收。庚○○刑法第三百零二條第一項剝奪他人行動自由罪。庚○○共同犯剝奪他人行動自由罪，處有期徒刑參月，如易科罰金以新臺幣壹仟元折算壹日。未扣案之犯罪所得新臺幣伍仟元沒收，於全部或一部不能沒收或不宜執行沒收時，追徵其價額。  二犯罪事實欄二【原起訴書附表一編號2】己○○刑法第三百零五條恐嚇危害安全罪；刑法第三百零六條第一項侵入住宅罪；第三百五十四條毀損罪；兒童及少年福利與權益保障法第一百 十二條第一項。己○○成年人共同對少年犯恐嚇危害安全罪，處有期徒刑肆月，如易科罰金，以新臺幣壹仟元折算壹日；又成年人共同對少年犯毀損罪，處有期徒刑參月，如易科罰金，以新臺幣壹仟元折算壹日。辛○○刑法第三百零五條恐嚇危害安全罪；刑法第三百零六條第一項侵入住宅罪；第三百五十四條毀損罪；兒童及少年福利與權益保障法第一百 十二條第一項。辛○○成年人共同對少年犯恐嚇危害安全罪，處有期徒刑參月，如易科罰金，以新臺幣壹仟元折算壹日；又成年人共同對少年犯毀損罪，處有期徒刑參月，如易科罰金，以新臺幣壹仟元折算壹日。 三犯罪事實欄三【原起訴書附表一編號3】己○○刑法第三百零六條第一項侵入住宅罪；第三百五十四條毀損罪。己○○共同犯毀損他人物品罪，處有期徒刑貳月，如易科罰金，以新臺幣壹仟元折算壹日。辛○○刑法第三百零六條第一項侵入住宅罪；第三百五十四條毀損罪。辛○○共同犯毀損他人物品罪，處有期徒刑貳月，如易科罰金，以新臺幣壹仟元折算壹日。

附錄本案論罪科刑之法條：
中華民國刑法第302條
私行拘禁或以其他非法方法，剝奪人之行動自由者，處五年以下
有期徒刑、拘役或九千元以下罰金。
因而致人於死者，處無期徒刑或七年以上有期徒刑；致重傷者，
處三年以上十年以下有期徒刑。
第一項之未遂犯罰之。

中華民國刑法第277條
傷害人之身體或健康者，處五年以下有期徒刑、拘役或五十萬元
以下罰金。
犯前項之罪，因而致人於死者，處無期徒刑或七年以上有期徒刑
；致重傷者，處三年以上十年以下有期徒刑。

中華民國刑法第305條
以加害生命、身體、自由、名譽、財產之事恐嚇他人，致生危害
於安全者，處二年以下有期徒刑、拘役或九千元以下罰金。

中華民國刑法第306條
無故侵入他人住宅、建築物或附連圍繞之土地或船艦者，處1年
以下有期徒刑、拘役或九千元以下罰金。
無故隱匿其內，或受退去之要求而仍留滯者，亦同。

中華民國刑法第346條
意圖為自己或第三人不法之所有，以恐嚇使人將本人或第三人之
物交付者，處6月以上5年以下有期徒刑，得併科3萬元以下罰金
。
以前項方法得財產上不法之利益或使第三人得之者，亦同。
前二項之未遂犯罰之。

中華民國刑法第354條
毀棄、損壞前二條以外之他人之物或致令不堪用，足以生損害於
公眾或他人者，處二年以下有期徒刑、拘役或一萬五千元以下罰
金。

兒童及少年福利與權益保障法第112條
成年人教唆、幫助或利用兒童及少年犯罪或與之共同實施犯罪或
故意對其犯罪者，加重其刑至二分之一。但各該罪就被害人係兒
童及少年已定有特別處罰規定者，從其規定。
對於兒童及少年犯罪者，主管機關得獨立告訴。

中華民國刑法施行法第1條之1（罰金貨幣單位與罰鍰倍數）
中華民國九十四年一月七日刑法修正施行後，刑法分則編所定罰
金之貨幣單位為新臺幣。
九十四年一月七日刑法修正時，刑法分則編未修正之條文定有罰
金者，自九十四年一月七日刑法修正施行後，就其所定數額提高
為三十倍。但七十二年六月二十六日至九十四年一月七日新增或
修正之條文，就其所定數額提高為三倍。